【裁判字號】    98,交抗,1337
【裁判日期】    980521
【裁判案由】    違反道路交通管理處罰條例
【裁判全文】
臺灣高等法院交通事件裁定            98年度交抗字第1330號
                                    98年度交抗字第1337號
                                    98年度交抗字第1338號
抗  告  人
即受處分人  甲○○
上列抗告人因違反道路交通管理處罰條例案件，不服臺灣桃園地
方法院，中華民國98年4月14日所為裁定（97年度交聲字第1700
、1773、1774號），提起抗告，本院裁定如下：
    主  文
原裁定撤銷，發回臺灣桃園地方法院。
    理  由
一、原裁定意旨略以：本件抗告人即受處分人甲○○駕駛車號04
    0-EM號營業小客車，先後於(一)民國96年2月12日上午5時56分
    許，行經臺北市○○○路、和平西路路口時，遇紅燈越線臨
    停，不遵守道路交通標線之指示。(二)96年2月17日上午7時31
    分許，行經基隆市29號橋速限為每小時50公里路段時，因超
    速行駛，經以測速照相器測得時速為每小時83公里，超速33
    公里。(三)96年2月19日凌晨3時34分許，行經臺北市○○○路
    ○ 段58號（北向）速限為每小時50公里路段時，因超速行駛
    ，經以測速照相器測得時速為每小時77公里，超速27公里，
    分別遭臺北市政府警察局交通警察大隊、基隆市警察局掣單
    舉發。抗告人均未於應到案日期即96年4月2日、96年4 月15
    日、96年4月2日前提出申訴，原處分機關即連江縣公路監理
    所因認抗告人分別有上開違規行為，乃依道路交通管理處罰
    條例第60條第2項第3款及第40條規定，裁處抗告人罰鍰新臺
    幣（下同）1,800元、2,400元、2,400 元。嗣原處分機關將
    該等裁決書交由郵務機關送達至抗告人位於桃園縣大溪鎮○
    ○路○段10巷9 弄21號居所，因不獲會晤其本人，而於96年6
    月29日下午2 時20分，將該等裁決書交與其有辨別事理能力
    之同居人即其女李絲繡簽收，以為送達，有原處分機關送達
    證書影本3 紙、李絲繡之全戶戶籍資料查詢結果在卷足憑，
    且抗告人之聲明異議狀亦陳明其住所為桃園縣大溪鎮○○路
    ○段10巷9弄21號，該等裁決書於96年6 月29日應已合法送達
    。從而，抗告人聲明異議之20日期間，應自合法送達翌日即
    96年6月30日起算，至96年7月19日即已屆滿。遽抗告人遲至
    97年3 月31日始向原處分機關聲明異議，有該聲明異議狀附
    卷可按，其異議期間已逾20日之法定期間，顯然不合法律上
    之程式，且屬無從補正之事項，自應將抗告人之異議駁回等
    語。
二、抗告意旨略以：抗告人於94年12月份起自福建省連江縣遷居
    來台並以駕駛計程車謀生。抗告人因交通罰單罰鍰金額高達
    80多萬元，為求方便申訴欲變更住所地址，卻遭行政機關拒
    絕。本件裁決書雖於96年6 月29日送達至桃園縣大溪鎮○○
    路○段10巷9弄21號由抗告人之女李絲繡代收，惟因李絲繡當
    時之精神狀況已不佳，且其於96年8 月間因精神疾病在署立
    桃園療養院就診至今，李絲繡之代收應屬不合法送達。又抗
    告人一家已因巨額交通罰鍰導致生活困頓，家中成員5 人中
    已有3 人罹患精神疾病，抗告人微薄收入早無力承擔家中生
    計，遑論繳納巨額罰鍰，為此提出抗告云云。
三、經查：
(一)按法院受理有關交通事件，準用刑事訴訟法之規定，為道路
    交通管理處罰條例第89條所明定。又送達文書，除本章有特
    別規定外，準用民事訴訟法之規定，為刑事訴訟法第62條明
    定。再送達於住居所、事務所或營業所不獲會晤應受送達人
    者，得將文書付與有辨別事理能力之同居人或受僱人。如同
    居人或受僱人為他造當事人者，不適用前項之規定，亦為民
    事訴訟法第137 條所明定。所謂「有辨別事理能力之同居人
    」，係指有普通常識，能了解送達之作用及效果之人，而非
    幼童或有精神病者而言，若代收送達之同居人為幼童，即不
    能認為合法送達，自不生送達之效力，但如實際上已將文書
    轉交應受送達人，則應以應受送達人實際收受文書之時，為
    送達發生效力之時（最高法院74年度台抗字第344 號意旨參
    照）。
(二)查抗告人及其女李絲繡於91年8 月27日曾設籍「桃園縣大溪
    鎮○○里○鄰○○路○段10巷9 弄21號」，惟經遷出後，於94
    年8月29日始遷入「桃園縣大溪鎮○○里○鄰○○路○段312巷
    21號」，有全戶戶籍資料查詢結果在卷可稽。本件裁決書3
    份雖未送達至抗告人最後戶籍地，惟因抗告人於聲明異議狀
    及抗告狀均記載居住於「桃園縣大溪鎮○○路○段10巷9弄21
    號」，顯然抗告人已久無居住原登記戶籍之地域，並已變更
    意思以上開地域為住所，故原處分機關將3 份裁決書交由郵
    務機關送達至抗告人實際居所即「桃園縣大溪鎮○○路○段1
    0巷9弄21號」，因不獲會晤其本人，於96年6月29日下午2時
    20分，交與同居人即其女李絲繡簽收，固有原處分機關送達
    證書影本3 紙在卷足憑，雖非無據。然依抗告人陳明其家中
    成員5人中有3人罹患精神疾病，家族似有遺傳性精神疾病，
    且代收本件上開裁決書之李絲繡，亦於96年8 月間因精神疾
    病至署立桃園療養院就診。果爾，則李絲繡於就診前2 個月
    （即96年6月29日）代收3份裁決書時，其精神狀況是否有足
    夠辨別事理能力？即屬可疑。因此攸關本件送達是否確實合
    法，自有詳予調查之必要。倘3 份裁決書尚未合法送達，即
    無從計算聲明異議之法定期間甚明。
(三)綜上，原裁定以原處分機關之裁決書已於96年6 月29日合法
    送達，認抗告人逾期聲明異議，似稍嫌速斷，容有未洽。抗
    告意旨執此指摘原裁定不當，非無理由，應由本院將原裁定
    撤銷，發回原審法院庭訊調查本件裁決書送達當時，代收之
    李絲繡有無「辨別事理能力」？李絲繡於96年8 月間至署立
    桃園療養院就診病歷中有無就其於何時發病加以記載？其發
    病之情形為何？又李絲繡究何時將裁決書交予抗告人等情，
    慎重衡量抗告人書狀所載各項關於其權益之事項，更為適當
    之裁定。。
四、據上論斷，應依道路交通管理處罰條例第89條、道路交通案
    件處理辦法第26條，刑事訴訟法第413 條前段，裁定如主文
    。
中    華    民    國    98    年    5     月    21    日
                  刑事第二庭審判長法  官  洪光燦
                                  法  官  宋明蒼
                                  法  官  李麗玲
以上正本證明與原本無異。
不得再抗告。
                                  書記官  廖婷璇
中    華    民    國    98    年    5     月    22    日


司法院資訊處製作；財團法人民間司法改革基金會備份。
